臺灣高等法院刑事判決
110年度上易字第1064號
上  訴  人  
即  被  告  羅文挺



上列上訴人因竊盜案件，不服臺灣新北地方法院109年度審易字
第2885號，中華民國110年3月17日第一審判決（起訴案號：臺灣
新北地方檢察署109年度偵字第34615號），提起上訴，本院判決
如下：
    主  文
上訴駁回。
    理  由
一、經本院審理結果，認第一審以上訴人即被告羅文挺犯刑法第
    321條第1項第2款之踰越安全設備竊盜罪，判處有期徒刑4月
    ，並諭知易科罰金折算之標準為新臺幣1,000元折算1日，認
    事用法、量刑及沒收均無不當，應予維持，並引用第一審判
    決書記載之事實、證據及理由（如附件）。
二、被告上訴意旨略以：被告前案紀錄，與竊盜無關，罪質並不
    相同，不應依累犯規定加重云云。
三、本院查：原判決已敘明被告於受有期徒刑執行完畢後5年內
    ，故意再犯本件有期徒刑以上之罪，構成累犯；且依司法院
    釋字第775號解釋係指個案應量處最低法定刑、又無法適用
    刑法第59條在內減輕規定之情形，法院應依此解釋意旨裁量
    不予加重最低本刑，而本案犯罪並無此種情形，是加重法定
    最低度刑，尚不至於使行為人所受之刑罰超過其所應負擔罪
    責，而無不符罪刑相當原則與比例原則之情形，是已就被告
    所犯之罪，說明裁量依累犯規定加重其刑之理由，自難指原
    判決有何違誤。何況被告前所犯之施用毒品罪質雖不相同，
    但本案所犯係侵害他人財產權所生危害更為嚴重之加重竊盜
    罪，足見其對刑罰反應力薄弱，未因前案刑之執行而生警惕
    ；尤其被告已經原審適用刑法第59條酌減其刑，本案依累犯
    規定加重最低本刑，不致使之所受刑罰超過所應負擔之罪責
    ，亦無足令使其人身自由受過苛之侵害。從而被告上訴指摘
    原判決適用刑法第47條違法云云，並無理由，應予駁回。
四、據上論結，應依刑事訴訟法第373條、第368條，判決如主文
    。
本案經檢察官江祐丞、朱柏璋提起公訴，檢察官越方如到庭執行
職務。
中　　華　　民　　國　 110　　年　　8 　　月　　31  　日
                  刑事第二十三庭審判長法　官  許永煌
                                      法　官  雷淑雯
                                      法　官  吳定亞
以上正本證明與原本無異。
不得上訴。
                                      書記官  郭侑靜
中　　華　　民　　國　　110 　年　　9 　　月　　1 　　日
附錄：本案論罪科刑法條全文
中華民國刑法第321條
犯前條第1 項、第2 項之罪而有下列情形之一者，處6 月以上5
年以下有期徒刑，得併科50萬元以下罰金：
一、侵入住宅或有人居住之建築物、船艦或隱匿其內而犯之。
二、毀越門窗、牆垣或其他安全設備而犯之。
三、攜帶兇器而犯之。
四、結夥三人以上而犯之。
五、乘火災、水災或其他災害之際而犯之。
六、在車站、港埠、航空站或其他供水、陸、空公眾運輸之舟、
    車、航空機內而犯之。
前項之未遂犯罰之。
附件：
臺灣新北地方法院刑事判決　　　　　 109年度審易字第2885號
公　訴　人　臺灣新北地方檢察署檢察官
被　　　告　羅文挺　男　民國00年0月0日生
                    身分證統一編號：Z000000000號
                    住○○市○○區○○路00○00號5樓
                    居新北市○○區○○街00巷00號3樓
選任辯護人　陳文祥律師
上列被告因竊盜案件，經檢察官提起公訴（109 年度偵字第3461
5 號），被告於本院準備程序中就被訴事實為有罪之陳述，經本
院裁定進行簡式審判程序，判決如下：
    主  文
羅文挺踰越安全設備竊盜，累犯，處有期徒刑肆月，如易科罰金
，以新臺幣壹仟元折算壹日；未扣案之犯罪所得女性內衣壹件沒
收，於全部或一部不能沒收或不宜執行沒收時，追徵其價額。
    事  實
一、羅文挺意圖為自己不法之所有，於民國109 年7 月21日15時
    33分許，進入新北市○○區○○路00巷00號公寓（下稱本案公寓
    ）頂樓（無故侵入他人住宅部分未據告訴），見黃欣瑩將女
    性內衣晾曬於對向裝有木製防盜欄杆之新北市○○區○○街00巷
    00號5 樓（屬頂樓加蓋）住家後陽台，即持在本案公寓頂樓
    拾取之長條竹竿踰越屬安全設備之木製防盜欄杆，伸入黃欣
    瑩住家後陽台勾取女性內衣1 件得手，隨即逃離現場。嗣警
    方於109 年7 月22日10時54分許接獲民眾報案，表示有可疑
    男子出沒本案公寓頂樓，於同日11時11分到場處理時，見羅
    文挺躲藏於本案公寓5 樓與頂樓樓梯間並經由頂樓往新北市
    ○○區○○路00巷00號頂樓樓梯方向逃逸，形跡可疑，而在新北
    市○○區○○路00巷00號前對其實施攔查，並經調閱本案公寓頂
    樓監視器錄影畫面後，始循線查悉上情。
二、案經新北市政府警察局林口分局報告臺灣新北地方檢察署檢
    察官偵查起訴。
    理  由
壹、程序方面：
    本件被告羅文挺所犯係死刑、無期徒刑、最輕本刑為3 年以
    上有期徒刑以外之罪，其於準備程序中就被訴事實為有罪之
    陳述，經法官告知簡式審判程序之旨，並聽取公訴人及被告
    、辯護人之意見後，依刑事訴訟法第273 條之1 第1 項規定
    ，裁定本案改依簡式審判程序審理，且依刑事訴訟法第273
    條之2 及第159 條第2 項規定，不適用傳聞法則有關限制證
    據能力之相關規定，合先敘明。
貳、實體方面：
一、上揭犯罪事實，業經被告羅文挺於本院準備程序及審理時均
    坦承不諱，核與證人即被害人黃欣瑩於警詢時及偵查中之證
    述相符，並有監視器錄影畫面截圖照片7 張、光碟1 片、現
    場照片6 張、臺灣新北地方檢察署勘驗筆錄1 份附卷可佐（
    見偵查卷第31至39、89、93至97頁），足認被告之自白與事
    實相符，洵堪採為認定事實之依據。本件事證明確，被告犯
    行，已堪認定，應依法論科。
二、論罪科刑：
  ㈠刑法第321 條第1 項第2 款所稱「門窗」應專指分隔住宅或
    建築物內外之出入口大門及窗戶而言，而所謂「其他安全設
    備」，指門窗、牆垣以外，依社會通常觀念足認為防盜之設
    備而言。再按推窗伸手入室竊取衣物，或以竹竿伸入窗竊衣
    物，雖身體並未進入屋內，但其竊盜手段已越進窗門，使他
    人窗門安全設備盡失防閑之效用，均應構成刑法第321 條第
    1 項第2 款之罪（最高法院33年上字第1504號、41年台非字
    第38號判例意旨可資參照）。查，本案裝設於被害人黃欣瑩
    住宅後陽台之木製欄杆，具有防盜效用，自屬安全設備，被
    告持長條竹竿越過被害人住宅後陽台之木製欄杆行竊，使安
    全設備即木製欄杆失去防閑效用，自屬踰越安全設備竊盜。
    是核被告所為，係犯刑法第321 條第1 項第2 款之踰越安全
    設備竊盜罪；公訴意旨漏未斟酌上情，認被告所為係犯刑法
    第320 條第1 項之竊盜罪，容有未洽，惟其起訴之基本事實
    同一，本院自應予審理，並變更其起訴法條。
  ㈡按刑法第47條所規定累犯之加重，以受徒刑之執行完畢，或
    一部之執行而赦免後，5 年以內故意再犯有期徒刑以上之罪
    者，為其要件，良以累犯之人，既曾犯罪受罰，當知改悔向
    上，竟又重蹈前愆，足見其刑罰感應力薄弱，基於特別預防
    之法理，非加重其刑不足使其覺悟，並兼顧社會防衛之效果
    。職是，應依累犯規定加重其刑者，主要在於行為人是否曾
    受徒刑之執行完畢後，猶無法達到刑罰矯正之目的為要。而
    數罪併罰之案件，雖應依刑法第50條、第51條規定就數罪所
    宣告之刑定其應執行之刑，然此僅屬就數罪之刑，如何定其
    應執行者之問題，本於數宣告刑，應有數刑罰權，此項執行
    方法之規定，並不能推翻被告所犯係數罪之本質，若其中一
    罪之刑已執行完畢，自不因嗣後定其執行刑而影響先前一罪
    已執行完畢之事實，謂無累犯規定之適用（最高法院104 年
    度第6 次刑事庭會議決議參照）。查，被告前①因施用毒品
    案件，經本院109 年度簡字第542 號判決判處有期徒刑2 月
    確定，於109 年6 月19日易科罰金執行完畢，此有臺灣高等
    法院被告前案紀錄表1 份在卷可憑，是被告於受有期徒刑執
    行完畢後，5 年以內故意再犯本件有期徒刑以上之罪，為累
    犯。至被告所犯上開①之罪，其後雖與被告因施用毒品案件
    ，經本院109 年度簡字第629 號判決判處有期徒刑3 月確定
    ，再經本院109 年度聲字第2185號裁定合併定應執行刑有期
    徒刑4 月，於109 年6 月30日確定，並於109 年8 月19日易
    科罰金執行完畢，揆諸前開說明，自不影響其先前之罪（即
    ①之罪有期徒刑2 月）已執行完畢之事實，附此敘明。而觀
    司法院釋字第775 號解釋其解釋文及理由之意旨，係指構成
    累犯者，不分情節，一律加重最低本刑，於不符合刑法第59
    條所定要件之情形下，致生行為人所受之刑罰超過其所應負
    擔罪責之個案，不符罪刑相當原則、比例原則。於此範圍內
    ，在修正前，為避免發生上述罪刑不相當之情形，法院就該
    個案應裁量是否加重最低本刑；準此，該解釋係指個案應量
    處最低法定刑、又無法適用刑法第59條在內減輕規定之情形
    ，法院應依此解釋意旨裁量不予加重最低本刑。經核本案犯
    罪並無此種情形，是加重法定最低度刑，尚不至於使行為人
    所受之刑罰超過其所應負擔罪責，而無上開解釋所指不符罪
    刑相當原則與比例原則之情形，爰依刑法第47條第1 項規定
    加重其刑。
  ㈢按犯罪情狀顯可憫恕，即認科以最低刑度仍嫌過重者，得酌
    量減輕其刑，刑法第59條定有明文。所謂犯罪情狀顯可憫恕
    ，應就犯罪一切情狀，予以全盤考量，審酌其犯罪有無可憫
    恕之事由，即有無特殊之原因與環境，在客觀上足以引起一
    般同情，以及宣告法定低度刑，是否猶嫌過重等等，以為判
    斷；且刑法第59條所謂「犯罪之情狀」顯可憫恕，與刑法第
    57條所稱之審酌「一切情狀」，二者並非屬截然不同之範圍
    ，於裁判上酌量減輕其刑時，本應就犯罪一切情狀（包括刑
    法第57條所列舉之10款事項），予以全盤考量，審酌其犯罪
    有無可憫恕之事由，以為判斷，故適用第59條酌量減輕其刑
    時，並不排除第57條所列舉10款事由之審酌（最高法院51年
    台上字第899 號判例、70年度第6 次刑事庭會議決議、95年
    度台上字第6157號、101 年度台上字第5393號判決意旨參照
    ）。又按刑法第321 條第1 項加重竊盜罪之法定刑為「6 月
    以上5 年以下有期徒刑，得併科50萬元以下罰金」，衡以同
    為竊盜之人，其原因動機不一，犯罪情節未必盡同，其所造
    成危害社會之程度有異，法律科處此類犯罪，所設定之法定
    最低本刑卻相同，不可謂不重。於此情形，倘依其情狀處以
    較法定刑度為低之有期徒刑，即足以懲儆，並可達防衛社會
    秩序安全之目的者，自非不可依客觀之犯行與主觀之惡性二
    者加以考量其情狀是否有可憫恕之處，適用刑法第59條之規
    定酌量減輕其刑，期使個案裁判之量刑能斟酌至當，符合比
    例原則。查，被告本案所犯踰越安全設備竊盜犯行固值非難
    ，惟本院審酌被告行竊時身體並未實際進入被害人住宅之後
    陽台，而係以長條竹竿越過屬安全設備之木製欄杆伸入被害
    人住宅之後陽台行竊，亦未造成安全設備之毀壞，且其所竊
    財物之客觀價值非鉅，犯罪情節尚非重大，是綜其犯罪情狀
    以觀，縱科以最低度法定刑仍嫌過重，實有「情輕法重」之
    感，在客觀上足以引起一般之同情，顯可憫恕，爰依刑法第
    59條規定酌減其刑，並依法先加後減之。
  ㈣爰審酌被告正值壯年，不思以正途獲取所需，竟貪圖私利而
    踰越安全設備行竊，對社會治安所生之危害非輕，惟念其犯
    罪後已坦承犯行，態度尚可，並兼衡其犯罪之動機、目的、
    手段，所竊取之財物價值，於本院審理時自陳高中肄業之智
    識程度，目前從事送貨工作，月薪新臺幣2 萬6 千元至2 萬
    7 千元左右，須撫養父母及女兒之生活狀況等一切情狀，量
    處如主文所示之刑，並諭知如易科罰金之折算標準，以資懲
    儆。
三、沒收：
  ㈠按供犯罪所用、犯罪預備之物或犯罪所生之物，屬於犯罪行
    為人者，得沒收之，刑法第38條第2 項前段定有明文。又犯
    罪所得，屬於犯罪行為人者，沒收之；前2 項之沒收，於全
    部或一部不能沒收或不宜執行沒收時，追徵其價額，刑法第
    38條之1 第1 項前段、第3 項分別定有明文。又宣告前2 條
    之沒收或追徵，有過苛之虞、欠缺刑法上之重要性、犯罪所
    得價值低微，或為維持受宣告人生活條件之必要者，得不宣
    告或酌減之，刑法第38條之2 第2 項定有明文。
  ㈡查，被告竊得之女性內衣1 件，屬犯罪所得，未據扣案，亦
    未實際合法發還被害人，爰依刑法第38條之1 第1 項前段、
    第3 項之規定宣告沒收，於全部或一部不能沒收或不宜執行
    沒收時，追徵其價額。至被告行竊時所用之長條竹竿1 支，
    雖係供本案竊盜犯罪所用之物，然係被告在本案公寓頂樓所
    拾取一節，業據被告於警詢時供述明確，並非被告所有，亦
    未扣案，且價值低微，欠缺刑法上之重要性，爰不予宣告沒
    收或追徵，併此敘明。
據上論斷，應依刑事訴訟法第273 條之1 第1 項、第299 條第1
項前段、第300 條，刑法第321 條第1 項第2 款、第47條第1 項
、第59條、第41條第1 項前段、第38條之1 第1 項前段、第3 項
，刑法施行法第1 條之1 第1 項，判決如主文。
本案經檢察官江祐丞提起公訴，經檢察官李芷琪到庭執行職務。
中　　華　　民　　國　 110　　年　　3 　　月　　17　　日
                  刑事第二十五庭  法  官      曾淑娟
上列正本證明與原本無異。
如不服本判決，應於判決送達後20日內敘明上訴理由，向本院提
出上訴狀（應附繕本），上訴於臺灣高等法院。其未敘述上訴理
由者，應於上訴期間屆滿後20日內向本院補提理由書「切勿逕送
上級法院」。
                                 書記官      張佑慈
中　　華　　民　　國　 110　　年　　3 　　月　　17　　日
附錄本案論罪科刑法條全文：
中華民國刑法第321條
犯前條第1 項、第2 項之罪而有下列情形之一者，處6 月以上5
年以下有期徒刑，得併科50萬元以下罰金：
一、侵入住宅或有人居住之建築物、船艦或隱匿其內而犯之。
二、毀越門窗、牆垣或其他安全設備而犯之。
三、攜帶兇器而犯之。
四、結夥三人以上而犯之。
五、乘火災、水災或其他災害之際而犯之。
六、在車站、港埠、航空站或其他供水、陸、空公眾運輸之舟、
    車、航空機內而犯之。
前項之未遂犯罰之。